【裁判字號】    89,上訴,4541
【裁判日期】    891130
【裁判案由】    偽造文書等
【裁判全文】
臺灣高等法院刑事判決                  八十九年度上訴字第四五四一號
    上  訴  人
    即  自訴人  甲○
    被      告  乙○○
右上訴人因被告偽造文書等案件，不服臺灣台北地方法院八十九年度自更(一)字第一０
號，中華民國八十九年十一月三十日第一審判決，提起上訴，本院判決如左：
    主      文
上訴駁回。
    理      由
一、自訴意旨略以：被告乙○○係國軍花蓮八○五總醫院眼科上尉醫官，自訴人甲○
    於民國（下同）八十七年七月一日起，受僱於被告所開設之台北市○○○路○段
    二二八巷三九號常安診所擔任負責醫師（院長），惟被告違反與自訴人所簽合約
    之各種承諾，加以自訴人完全無法維護自身權益下，終於在七月三十日辭職獲准
    ，診所亦因整修內部而停診，但由於被告藉口種種理由一直拖到八月十八日始讓
    自訴人離職，但於自訴人離職前，被告違犯醫師法，勾結宏保公司業務員，常安
    診所藥劑生林富美，共同偽造自訴人診治患者之電腦處方與病歷，向健保局詐領
    健保醫療費用共新台幣二十二萬五千一百四十一元，並竊取自訴人用於健保局簽
    約暨銀行開戶之印鑑，意圖盜領該項由被告已多種不法手段詐得之健保醫療費用
    ，嫁禍於自訴人，幸經自訴人及時發現，先後以口頭報案，存證信函等方式阻止
    被告之意圖，被告之犯行始未能得逞。因認被告涉有違犯醫師法、偽造文書、、
    竊盜、詐領健保費用等罪嫌云云。
二、按現役軍人犯罪，由軍法機關追訴審判。但所犯為陸海空軍刑法及其特別法以外
    之罪，而屬於刑法第六十一條所列各罪者，不在此限。國家安全法第八條第二項
    定有明文。次按本法（指軍事審判法，下同）稱現役軍人者，謂依兵役法或其他
    法令服現役之軍官、士官、士兵。現役軍人之犯罪案件，由犯罪地或被告之駐地
    或所在地之軍事法院管轄。犯罪事實之一部應依本法審判時，全部依本法審判之
    。軍事審判法第二條、第三十一條第一項、第三十四條亦分別定有明文。經查，
    本件被告乙○○為現役軍人，官拜陸軍上尉軍官（兵籍號碼：Ｚ0000000
    00號），現任國軍八○五總醫院台東分院眼科主任一職，業據被告於原審調查
    中陳述在卷，並有被告所有之中華民國軍人身份證影本正反面一紙附卷可稽，此
    部分應堪認定。以自訴人指訴被告為向中央健保局詐取健保給付而偽造文書之犯
    行，係指訴被告犯刑法第二百十六條、第二百十條、第三百三十九條（或第三百
    四十條）等罪，經核並非屬刑法第六十一條各款所列之罪，普通法院就此部分自
    無審判權。參以本件自訴人指訴被告所犯上開違反醫師法及竊盜各罪，與偽造文
    書犯行間，復有方法結果之牽連關係，依上開軍事審判法第三十四條規定，自應
    由軍事審判機關依軍事審判法審理全部犯罪事實，普通法院對於被告並無審判權
    。
三、按案件對於被告無審判權者，應諭知不受理之判決，刑事訴訟法第三百零三條第
    六款定有明文。原審以對於被告並無審判決，而為不受理之判決，核無不合，自
    訴人上訴意旨，仍執前詞指摘原判決不當，為無理由，應予駁回，並不經言詞辯
    論為之。
據上論斷，應依刑事訴訟法第三百六十八條、第三百七十二條判決如主文。
中      華      民      國    八十九    年     十二     月     三十     日
                              臺灣高等法院刑事第十五庭
                                  審判長法  官  房  阿  生
                                        法  官  雷  元  結
                                        法  官  鄧  振  球
右正本證明與原本無異。
自訴人如不服本判決應於收受送達後十日內向本院提出上訴書狀，其未敘述上訴之理
由者並得於提起上訴後十日內向本院補提理由書（均須按他造當事人之人數附繕本）
。
                                        書記官  李  麗  花
中      華      民      國     九十     年      一      月      四      日


司法院資訊處製作；財團法人民間司法改革基金會備份。
